臺灣桃園地方法院刑事判決　　　　　　　 96年度訴字第272號
公　訴　人　臺灣桃園地方法院檢察署檢察官
被　　　告　甲○○
　　　　　　　　　　（另案現於台灣台南監獄執行中）
上列被告因搶奪案件，經檢察官提起公訴（95年度偵字第17164
號），被告為有罪之陳述，經本院裁定由受命法官獨任進行簡式
審判程序，茲判決如下︰
    主  文
甲○○意圖為自己不法之所有，而搶奪他人之動產，累犯，處有
期徒刑壹年貳月。
    事  實
一、甲○○前於民國九十年間因竊盜案件，經本院判處有期徒刑
    三月確定，於九十一年三月十九日執行完畢；又於九十一年
    間因違反職役職責案件，經台灣北部軍事法院判處有期徒刑
    五月確定，於九十一年九月十六日易科罰金，執行完畢（依
    修正前刑法，此部分不構成累犯）；又於九十四年間因施用
    毒品案件，經本院判處有期徒刑七月確定，於九十四年十二
    月二十五執行完畢。
二、詎不知悔改，於九十五年四月十八日某時許，騎乘車牌號碼
    不詳之機車，前往台北縣林口鄉訪友未遇，於回程途中，剛
    好行經台北縣林口鄉○○○路二十巷時，突見該巷內有乙○
    ○獨自一人攜帶其所有之皮包一個，徒步行走於該巷道內，
    甲○○見乙○○為女子而該巷內又無其他人，竟另行起意，
    基於意圖為自己不法之所有之搶奪犯意，於九十五年四月十
    八日九時許，在該巷內，騎乘上開機車，向前靠近乙○○，
    乘乙○○不備之際，自後出手搶奪乙○○所有之手提包一個
    ，內有乙○○所有之現金新台幣（下同）八萬七千二百元、
    信用卡、提款卡各一張、面額一百元之SOGO禮券五張、面額
    五百元之華航禮券三張、LG廠牌行動電話一支（手機序號：
    000000000000000 號；內含門號0000000000號之SIM 卡一張
    ）得手，旋即騎乘上開機車往桃園縣龜山鄉方向逃逸，隨後
    並先將上開搶得之現金八萬七千二百元及手機取出，將其餘
    物品均隨意丟棄於桃園縣虎頭山區某山溝內，而所騎乘之上
    開機車，亦因非其所有而於無汽油後，隨意棄置於不詳地點
    ；而上開所收起之手機，則另搭配由其不知情之表妹葉婷鈴
    所申請之門號0000000000SIM 卡使用數次後，於九十五年四
    月二十日某時許，將該手機丟棄於桃園縣八德市某路邊草叢
    內；現金八萬七千二百元則供己花用殆盡。嗣為警依上開手
    機序號及其後所搭配之門號，循線於九十五年七月二十四日
    ，在台北縣板橋市區○路一號查獲甲○○而悉上情。
三、案經台北縣政府警察局刑警大隊報由台灣桃園地方法院檢察
    署檢察官偵查起訴。
    理  由
一、上開犯罪事實，業據被告於警詢、檢察官訊問及本院審理時
    坦承不諱，核與被害人乙○○於警詢時之證述相符；而被告
    搶得上開手機序號為000000000000000 號LG廠牌行動電話後
    ，曾搭配其表妹葉婷鈴名義所申請之0000000000後門號使用
    一節，亦據證人即該門號申請人葉婷鈴、證人即被告之表妹
    陳紫瀅、證人即被告之妹呂韻宜於警詢證述甚詳，並有行動
    電話門號0000000000號之通聯紀錄一份在卷；及被告指出其
    丟棄上開搶得之皮包及其內之信用卡、提款卡、SOGO禮券、
    華航禮券之現場照片四張在券足證。足認被告自白其有於上
    開時、地，騎乘上開機車，出手搶得被害人上開財物等情與
    事實相符。本件事證明確，被告犯行應可認定。
二、論罪科刑部分：
(一)、查被告行為後，刑法於九十四年二月二日公布，於九十五年
    七月一日施行，按行為後法律有變更者，適用行為時之法律
    ，但行為後之法律有利於行為人者，適用最有利於行為人之
    法律，修正後刑法第二條第一項訂有明文。此條規定乃與刑
    法第一條罪刑法定主義契合，而貫徹法律禁止溯及既往原則
    ，係規範行為後法律變更所生新舊法律比較適用之準據法，
    是刑法第二條本身雖經修正，但刑法第二條既屬適用法律之
    準據法，本身尚無比較新舊法之問題，應一律適用裁判時之
    修正後之刑法第二條規定，以決定適用之刑罰法律，先予辨
    明。又比較時應就罪刑有關之共犯、未遂犯、想像競合犯、
    牽連犯、連續犯、結合犯，以及累犯加重、自首減輕暨其他
    法定加減原因（如身分加減）與加減例等一切情形，綜其全
    部罪刑之結果而為比較（最高法院九十五年五月二十三日，
    九十五年度第八次刑庭會議決議參考）。關於累犯部分，由
    修正前刑法第四十七條規定受有期徒刑之執行完畢，或受無
    期徒刑或有期徒刑一部之執行而赦免後，五年以內再犯有期
    徒刑以上之罪者，為累犯，加重本刑至二分之一，修正前刑
    法第四十九條規定依軍法受裁判者，不適用累犯之規定；修
    正後刑法第四十七條第一項、第二項修正為受徒刑之執行完
    畢，或一部之執行而赦免後，五年以內故意再犯有期徒刑以
    上之罪者，為累犯，加重本刑至二分之一，第九十八條第二
    項關於因強制工作而免其刑之執行者，於受強制工作處分之
    執行完畢或一部之執行而免除後，五年以內故意再犯有期徒
    刑以上之罪者，以累犯論，且修正後刑法第四十九條規定則
    刪除依軍法受裁判不適用累犯規定部分；被告有事實欄一所
    載前科情形，此有台灣桃園地方法院檢察署刑案資料查註紀
    錄表、台灣高等法院被告前案紀錄表各一份在卷可稽，其中
    被告曾於九十一年間因違反職役職責案件，經台灣北部軍事
    法院判處有期徒刑五月確定，於九十一年九月十六日易科罰
    金，執行完畢部分，依舊法不構成累犯，依新法則構成累犯
    ，比較行為時法與裁判時法，自以行為時法有利於被告，自
    應依修正後刑法第二條第一項前段規定，適用被告行為時之
    法律。
(二)、被告騎乘機車，趁被害人不及防備之際，下手搶奪被害人財
    物，核其所為，係犯刑法第三百二十五條第一項之普通搶奪
    罪。被告曾於九十年間因竊盜案件，經本院判處有期徒刑三
    月確定，於九十一年三月十九日執行完畢；又於九十四年間
    因施用毒品案件，經本院判處有期徒刑七月確定，於九十四
    年十二月二十五執行完畢，業如前述，其於受前開有期徒刑
    執行完畢後，五年內再犯本件有期徒刑以上之刑之罪，為累
    犯，應依修正前刑法第四十七條規定，依法加重其刑。
(三)、爰審酌本案搶奪情節，係於在路上公然搶奪路人，且於白晝
    為之，犯罪所生之危害不輕，所搶財物為手提包一個，內有
    現金八萬七千二百元、信用卡、提款卡各一張、面額一百元
    之SOGO禮券五張、面額五百元之華航禮券三張、LG廠牌行動
    電話一支，其中手機短暫使用後，即予丟棄，至今未尋獲；
    現金八萬七千元，業已花用殆盡；其餘財物則於搶奪得手後
    ，即丟棄於虎頭山區，至今亦未尋獲，且至今未與被害人和
    解，賠償其損害，念及犯後坦承全部犯行，犯後態度尚佳，
    另其素行非佳等一切情狀，量處如主文所示之刑以示懲儆。
三、本件被告於本院準備程序中，就被訴事實為有罪之陳述，是
    本件合於刑事訴訟法第二百七十三條之一第一項之要件，經
    本院裁定由受命法官獨任進行簡式審判程序，併於敘明。
四、移送併辦（同署檢察官九十六年度偵字第五一三號）意旨略
    以：被告除有上開搶奪犯行外，亦意圖為自己不法之所有，
    於九十五年三月十七日十五許，在桃園縣桃園市某不詳處所
    ，持自備之鑰匙，竊取重型機車一部，得手後即騎乘該車逃
    逸；嗣於同日晚間八時四十分許，另意圖為自己不法之所有
    ，在桃園縣八德市○○○路一四六號旁，騎乘上開竊得之贓
    車，趁被害人黃曉玲不注意之際，搶奪其所有之墨綠色皮包
    一個，內有國民身分證、建華銀行金融卡一張、世華銀行金
    融卡二張、匯豐銀行、中國信託銀行及大眾銀行之信用卡各
    一張、易立信廠牌、型號為T610、序號為000000000000000
    號行動電話一支、現金二千元、歐元二十元、MP3 隨身聽一
    個等物，得手後旋即逃逸。嗣於九十五年四月二十一日為警
    循線查獲，因認被告此部分所涉刑法第三百二十條第一項竊
    盜罪嫌、同法第三百二十五條第一項搶奪罪嫌，與前開有罪
    部分，分別有牽連犯及連續犯之裁判上一罪關係云云，經查
    ：
(一)、移送併辦意旨雖稱被告於九十五年三月十七日十五許，在桃
    園縣桃園市某不詳處所，持自備之鑰匙，竊取重型機車一部
    云云，然此部分，僅有被告自白，而未有該機車及被告所稱
    竊盜鑰匙扣案，更無任何機車遭竊之被害人出面指訴，而上
    開遭搶之被害人亦始終均未能指出被告騎乘機車之車牌號碼
    以供調查，且所稱遭搶時被告係騎乘輕型機車一節，亦與被
    告自白不符，自尚難僅憑被告之自白，即認定被告有於上開
    時、地竊取所稱機車，檢察官所舉證據，顯不足以認定被告
    犯罪；且被告於本院準備程序中陳明：我偷機車的目的，原
    本想要自己騎，是後來突然想到要搶皮包，才去搶皮包，所
    以偷機車時，我還沒有想到要搶奪等語，是被告縱真有竊取
    機車而其後騎乘該機車行搶，然該機車至多僅係被告行搶之
    工具，亦難認被告竊取機車犯行與搶奪犯行，有何方法、目
    的或原因、結果之關係，自不生牽連犯之裁判上一罪關係，
    即非本件起訴效力所及，本院自不得併予審究，即應退由檢
    察官另為適法之處理。
(二)、移送併辦意旨又稱被告意圖為自己不法之所有，於九十五年
    三月十七日，在桃園縣八德市○○○路一四六號旁，騎乘上
    開竊得之機車，趁被害人黃曉玲不注意之際，搶奪其所有之
    墨綠色皮包一個（其內財物如上），然查，移送併辦之搶奪
    犯行時間係九十五年三月十七日，而本件被告有罪部分之搶
    奪犯罪時間係九十五年四月十八日，前後相隔一個月，而被
    告於本院準備程序中陳稱：我於九十五年三月十七日搶奪被
    害人黃曉玲時，不曾想過還要繼續再搶，更不曾想到九十五
    年四月十八日還要再搶，我之所以又於九十五年四月十八日
    再次行搶，是因為我於九十五年三月十七日搶完第一件後，
    將行搶所用之機車放在桃園市某處停放機車的格子裡面，後
    來九十五年四月十八日，我騎乘我自己的機車經過該處，發
    現該機車仍在該處，我又將該機車騎走，前往台北縣林口附
    近找朋友，但是沒有找到，後來我騎該機車行經台北縣林口
    鄉○○○路二十巷內時，看到被害人獨自一人，該巷子內沒
    有其他人，而被害人又是女孩子，所以我就起意搶她皮包等
    語；於本院審理時亦供稱：我於九十五年三月十七日偷機車
    時，沒有想要拿來搶奪，九十五年三月十七日搶奪時，也沒
    有想到九十五年四月十八日還要再搶等語，是被告先後二次
    搶奪犯行，均顯係分別臨時起意而為，是併辦意旨所指被告
    涉犯前開搶奪犯行，與上開起訴搶奪犯行間，亦難認係基於
    概括犯意而為，從而，二者間即無連續犯之裁判上一罪之關
    係，亦非本件起訴效力所及，本院自不得併予審究，亦應退
    由檢察官另為適法之處理。
據上論斷，應依刑事訴訟法第二百七十三條之一第一項、第二百
九十九條第一項前段，修正後刑法第二條第一項前段，刑法第三
百二十五條第一項，修正前刑法第四十七條，判決如主文。
本案經檢察官徐文豪到庭執行職務
中　　華　　民　　國　　96　　年　　2 　　月　　27　　日
                  刑事第三庭法  官  尹   良
以上正本證明與原本無異。
如不服本判決，應於判決送達後10日內向本院提出上訴狀（應附
繕本），上訴於臺灣高等法院。
　　　　　　　　　　　　　　書記官　廖宜政
中　　華　　民　　國　　96　　年　　2 　　月　　27　　日
附錄本案論罪科刑法條全文：
刑法第325條
意圖為自己或第三人不法之所有，而搶奪他人之動產者，處六月
以上五年以下有期徒刑。
因而致人於死者，處無期徒刑或七年以上有期徒刑，致重傷者，
處三年以上十年以下有期徒刑。
第一項之未遂犯罰之。
